臺灣板橋地方法院刑事判決　　　　　　 100年度訴字第1256號
公　訴　人　臺灣板橋地方法院檢察署檢察官
被　　　告　陳德男
上列被告因毒品危害防制條例案件，經檢察官提起公訴（100 年
度毒偵字第1990號），被告於本院準備程序進行中就被訴事實為
有罪之陳述，經本院合議庭裁定由受命法官獨任進行簡式審判程
序，判決如下：
    主  文
陳德男施用第一級毒品，累犯，處有期徒刑柒月，扣案海洛因壹
包（驗餘淨重零點零參玖公克）沒收銷燬之，藥剷壹支沒收之。
    事  實
一、陳德男曾因(1)犯肅清煙毒條例案件，經臺灣高等法院以81年
    度上訴字第3686號判決判處有期徒刑3 年確定，又(2)犯同條
    例案件，經該院以82年度上訴字第4244號判決判處有期徒刑
    3 年6 月確定，兩案接續執行至民國84年11月1 日經假釋出
    監，所餘刑期付保護管束；復因於假釋期間又犯罪，除假釋
    經撤銷後再執行之3 年5 月殘刑外，與其另(3)犯肅清煙毒條
    例案件，由臺灣高等法院以86年度上訴字第3787號判決判處
    有期徒刑3 年2 月確定，及(4)犯竊盜案件，為本院以87年度
    易緝字第28號判決判處有期徒刑8 月確定部分併送執行，至
    91年1 月31日再經假釋出監，所餘刑期付保護管束；於假釋
    期間仍因其又犯罪，除假釋遭撤之所餘殘刑3 年1 月27日外
    ，另尚有其(5)犯連續轉讓第一級毒品案件，經本院以93年度
    訴字第2093號判決判處有期徒刑1 年2 月確定，(6)犯恐嚇案
    件，經本院以94年度訴字第1535號判決判處有期徒刑6 月確
    定，(7)犯連續轉讓第一級毒品案件，經臺灣宜蘭地方法院以
    94年度訴字第379 號判決判處有期徒刑3 年確定，與(8)犯連
    續施用第一級毒品案件，經前述法院以95年度訴字第108 號
    判決判處有期徒刑8 月確定部分同送接續執行；嗣於執行間
    更由臺灣宜蘭地方法院以96年度聲減字第831 號裁定將除(7)
    外之以上案件均予減刑為2 分之1 ，並定(3)(4)案件應執行有
    期徒刑1 年10月，(5)至(8)案件則定應執行有期徒刑3 年11月
    確定後，至99年9 月21日重經假釋出監付保護管束，迄期滿
    之100 年2 月11日假釋未經撤銷，上揭徒刑視為執行完畢。
    陳德男又因施用毒品案件，前經本院以88年度毒聲字第289
    號裁定送觀察、勒戒，因無繼續施用傾向而經釋放出所，於
    執行完畢5 年內之92年間起復犯上述(8)施用毒品案件而經判
    處罪刑確定，詎猶不知悔改，再次基於施用第一級毒品海洛
    因之犯意，於100 年3 月4 日12時許，在新北市○○區○○
    路17號地下1 樓白兔檳榔攤內，以將海洛因加水稀釋置入針
    筒注射進入體內方式，施用第一級毒品海洛因1 次。嗣於同
    日20時45分許，為警在上址持搜索票查獲，扣得海洛因1 包
    （驗餘淨重0.039 公克）、藥剷1 支，於採集其尿液送驗後
    ，另確認結果呈海洛因代謝物可待因、嗎啡類陽性反應。
二、案經新北市政府警察局新莊分局報告臺灣板橋地方法院檢察
    署檢察官偵查起訴。
    理  由
一、本案被告陳德男所犯係死刑、無期徒刑、最輕本刑為三年以
    上有期徒刑以外之罪，且非高等法院管轄之第一審案件，其
    於準備程序中就被訴事實為有罪之陳述，經本院告知簡式審
    判程序之旨，並聽取公訴人、被告之意見後，經合議庭裁定
    由受命法官獨任進行簡式審判程序，合先敘明。
二、上揭犯罪事實，業經被告於本院準備程序及審理中坦承不諱
    ，並有扣得且經交通部民用航空局航空醫務中心100 年3 月
    29日航藥鑑字第1001693 號毒品鑑定書鑑定確認之海洛因1
    包（驗餘淨重0.039 公克），與藥剷1 支可資佐證。另查，
    採得之被告尿液經送驗後，確認檢驗結果呈海洛因代謝物可
    待因、嗎啡類陽性反應，此則有臺灣檢驗科技股份有限公司
    出具之100 年3 月25日編號：UL/2011/00000000號濫用藥物
    檢驗報告乙紙在卷可憑。綜上，足認被告上開出於任意性之
    自白確與事實相符，洵堪採為認定事實之依據，其犯行已堪
    認定。
三、又按92年7 月9 日新修正之毒品危害防制條例刪除二犯及三
    犯之規定，一改修法前繁雜之處遇程序，僅將施用毒品者簡
    化區分為初犯、再犯，並認施用毒品者係屬病患性犯人，以
    觀察、勒戒戒除其身癮，並以強制戒治去除其心癮。經觀察
    、勒戒或強制戒治執行完畢釋放後，若係5 年後再犯該條例
    第10條施用毒品罪者，與同條例第20條第1 項、第2 項關於
    「初犯」之處理方式相同，檢察官應先聲請法院裁定令被告
    入勒戒處所觀察、勒戒，並視有無繼續施用毒品傾向，決定
    應予釋放、為不起訴之處分，或應聲請法院裁定令入戒治處
    所強制戒治；若係5 年內「再犯」同條例第10條施用毒品罪
    者，依同條例第23條第2 項規定，檢察官則應依法追訴。觀
    諸該條例第20條第3 項之修正理由：「觀察、勒戒或強制戒
    治5 年後再犯者，顯見前所實施之觀察、勒戒或強制戒治已
    足以遮斷其施用毒品之癮，為期自新及協助其戒除毒癮，對
    此5 年後再犯者，爰明定仍適用初犯之規定，先經觀察、勒
    戒、強制戒治之程序。」及同條例第23條第2 項之修正理由
    ：「為配合簡化施用毒品犯之刑事處遇程序，並鑑於經觀察
    、勒戒或強制戒治執行完畢釋放後5 年內再犯者，其再犯率
    甚高，原據以實施之觀察、勒戒及強制戒治既已無法收其實
    效，自應施以刑事處遇。」顯然如施用毒品者係前經觀察、
    勒戒或強制戒治等治療程序執行完畢5 年後，始再施用毒品
    之「初犯」，因前所執行之觀察、勒戒或強制戒治已足收戒
    除毒癮之效，自應重新執行觀察、勒戒或強制戒治等治療程
    序，並於治療程序執行完畢後，由檢察官為不起訴處分，毋
    庸對之追訴處罰；反之，在「再犯」之情形，因其先前所為
    治療程序顯未能收戒斷毒癮之效，且考量施用毒品者之再犯
    率偏高，乃簡化其刑事處遇程序，而逕予追訴處罰，不再施
    以治療程序。參酌上開立法理由，修正毒品危害防制條例就
    施用毒品者，祇於「初犯」及「5 年後再犯」二種情形，有
    其追訴條件之限制，即須於初犯經觀察、勒戒或強制戒治釋
    放後，5 年內均無施用毒品之行為，始能認其前所實施之觀
    察、勒戒或強制戒治已足遮斷毒癮，而得於5 年後再犯時，
    再予適用初犯之規定，重行觀察、勒戒等程序。倘5 年內已
    經再犯，被依法追訴處罰，縱其第3 次（或第3 次以上）施
    用毒品之時間在初犯釋放5 年以後，即與「5 年後再犯」之
    情形有別，且因已於「5 年內再犯」，顯見其再犯率甚高，
    原實施觀察、勒戒或強制戒治，已無法收其實效，而無5 年
    戒斷期之存在，自無再經觀察、勒戒及強制戒治之必要，應
    由檢察官逕行起訴，始符新法修正之本旨。是被告前因施用
    毒品案件，曾經送觀察、勒戒之執行，更曾為法院判處罪刑
    確定，有臺灣高等法院被告前案紀錄表乙份在卷可佐，被告
    於第1 次觀察、勒戒執行完畢後，既曾於5 年內再犯毒品危
    害防制條例第10條之罪，本次被告所犯毒品危害防制條例第
    10條之罪，自非屬毒品危害防制條例第20條第3 項所定「5
    年後再犯」之情形，而應依法追訴，附此敘明。
四、核被告所為，係犯毒品危害防制條例第10條第1 項之施用第
    一級毒品罪。其施用第一級毒品海洛因前後持有該毒品之低
    度行為，應為施用之高度行為所吸收，不另論罪。查被告曾
    有事實欄所載因犯前案而經判處罪刑並已執行完畢之紀錄，
    此觀諸上開被告前案紀錄表即明，其於5 年內故意再犯本案
    有期徒刑以上之罪，應依刑法第47條第1 項之規定，論以累
    犯，並加重其刑。爰審酌被告前已因施用毒品案件經送觀察
    、勒戒，並曾經法院判刑在案而仍不能戒除毒癮，再次漠視
    法令禁制而犯本罪，顯見其戒除毒癮之意志薄弱，然施用毒
    品所生危害，實以自戕身心健康為主，對於他人尚無明顯直
    接之實害，及其犯後坦承犯行，態度尚佳等一切情狀，量處
    如主文所示之刑，以示懲儆。扣案海洛因1 包（驗餘淨重0.
    039 公克）為被告持有供施用所餘之第一級毒品，而海洛因
    為細微粉末，部分必已沾附於塑膠袋上，若欲完全析離，雖
    非不可能，但此舉對毒品危害防制政策之施行，並無特殊助
    益，且徒費執行之成本，除須扣除鑑驗用罄無從再予處置部
    分外，均應依毒品危害防制條例第18條第1 項前段規定宣告
    沒收銷燬之，以符執行之實際。又扣得之藥剷1 支既經被告
    自承為其施用毒品所憑工具，應依刑法第38條第1 項第2 款
    之規定宣告沒收之。
據上論斷，應依刑事訴訟法第273 條之1 第1 項、第299 條第1
項前段，毒品危害防制條例第10條第1 項、第18條第1 項前段，
刑法第11條前段、第47條第1 項、第38條第1 項第2 款，判決如
主文。
本案經檢察官楊瀚濤到庭執行職務。
中    華    民    國   100    年    5     月    31    日
                  刑事第五庭  法  官  盧軍傑
上列正本證明與原本無異。
如不服本判決，應於判決送達後10日內敘明上訴理由，向本院提
出上訴狀 (應附繕本) ，上訴於臺灣高等法院。其未敘述上訴理
由者，應於上訴期間屆滿後20日內向本院補提理由書「切勿逕送
上級法院」。
                              書記官  周玉茹
中    華    民    國   100    年    5     月    31    日
附錄本案論罪科刑法條全文：
毒品危害防制條例第10條
施用第一級毒品者，處6月以上5年以下有期徒刑。
施用第二級毒品者，處3年以下有期徒刑。